【裁判字號】    95,訴,370
【裁判日期】    950929
【裁判案由】    分割共有物
【裁判全文】
臺灣彰化地方法院民事判決               95年度訴字第370號
    原      告  丙○○
                            樓.
    被      告  己○○
                            8.
                乙○○
                            號.
    上一人訴訟
    代  理  人  甲○○
    被      告  財政部國有財產局
    上一人法定
    代  理  人  戊○○
    訴訟代理人  庚○○
    複代理人    丁○○
上列當事人間請求分割共有物事件，本院於民國九十五年九月廿
八日言詞辯論終結，茲判決如下：
    主      文
兩造共有坐落彰化縣花壇鄉○○○段灣子口小段九四之五地號面
積一二一七二平方公尺土地應予分割，如附圖所示編號Ａ部分面
積五五七九平方公尺分歸原告取得，Ｂ部分面積六○八六平方公
尺分歸被告己○○取得，Ｃ部分面積二五四平方公尺分歸被告乙
○○取得，Ｄ部分面積二五三平方公尺由被告財政部國有財產局
取得。
訴訟費用由兩造按附表所示比例負擔。
    事實及理由
一、按「訴狀送達後，原告不得將原訴變更或追加他訴。但有下
    列各款情形之一者，不在此限：一被告同意者。」「被告於
    訴之變更或追加無異議，而為本案之言詞辯論者，視為同意
    變更或追加。」，民事訴訟法第二百五十五條第一項但書第
    一款、第二項定有明文。查本件原告起訴後，被告李馬秀櫻
    、李如雯、李如惠、李旭、李彥賢即原共有人李松春之繼
    承人，以彼等對坐落彰化縣花壇鄉○○○段灣子口小段九四
    之五地號土地（地目旱，面積一二一七二平方公尺，以下簡
    稱系爭土地）之應有部分四十八之一抵繳遺產稅，並於民國
    （下同）九十五年五月廿六日移轉登記予被告財政部國有財
    產局所等情，有財政部台灣省中區國稅局彰化縣分局九十五
    年二月十五日第0950003613號函、財政部台灣省中區國稅局
    遺產稅實物抵繳同意移轉證明書及系爭土地登記謄本在卷可
    考，原告爰撤回對被告李馬秀櫻、李如雯、李如惠、李旭
    、李彥賢即原共有人李松春之起訴，並追加共有人財政部國
    有財產局為被告，其餘被告於九十五年九月廿八日言詞辯論
    時均無異議，而為本案之言詞辯論，依前揭法條規定，原告
    所為被告之追加，於法自無不合。
二、原告主張：緣系爭土地為兩造所共有，兩造之應有部分如附
    表所示，而兩造間就系爭土地並未訂有不分割之特約，依物
    之使用目的亦無不能分割之情形，且系爭土地上無地上物，
    惟因無法達成協議分割及辦理分割登記，爰依民法第八百二
    十三條、第八百二十四條之規定提起本訴，請求依附圖（即
    如彰化縣彰化地政事務所複丈日期九十五年九月四日複丈成
    果圖）所示之分割方案辦理分割等語。並聲明：請求判如主
    文所示。
三、按各共有人，得隨時請求分割共有物。又共有物之分割方法
    ，不能協議決定者，法院得因任何共有人之聲請，命以原物
    分配於各共有人。民法第八百二十三條第一項及第八百二十
    四條第二項第一款分別定有明文。本件原告主張前揭事實，
    已據其提出土地登記謄本及地籍圖謄本各一件在卷為憑，互
    核相符，亦為被告不爭執，是原告之主張自堪信為真實。從
    而原告基於系爭土地共有人之共有物分割請求權訴請裁判分
    割，依首揭法條規定，核無不合，應予准許。
四、查：系爭土地係為山坡地，南側有產業道路為出入管道，土
    地上遍佈雜草、雜木等情，業經本院會同兩造履勘屬實，並
    製有勘驗測量筆錄在卷足按。而原告提出如附圖所示之分割
    方案，均經被告到庭表示同意採用，本院認為如附圖所示之
    分割方法對兩造並無不利之情形，且符合全體共有人之意願
    ，故該分割方案應屬妥適，爰諭知系爭土地之分割方法如主
    文第一項所示。
五、負擔訴訟費用之依據：民事訴訟法第八十條之一。
中      華      民      國      九十五  年  九  月廿九日
                          民事第一庭  法  官  簡燕子
以上正本係照原本作成。
如對本判決上訴，應於判決送達後二十日內向本院提出上訴狀。
中    華    民    國    95    年    9     月    29    日
                                      書記官  林嘉賢
附表：
姓名或名稱          系爭土地應有部分（負擔訴訟費用之比例）
丙○○              四八分之二二
己○○              二分之一
乙○○              四八分之一
財政部國有財產局    四八分之一


司法院資訊處製作；財團法人民間司法改革基金會備份。
